【裁判字號】    97,抗,1166
【裁判日期】    971031
【裁判案由】    聲請再審
【裁判全文】
臺灣高等法院刑事裁定                  97年度抗字第1166號
抗  告  人  甲○○
上列抗告人因強盜案件，不服臺灣臺北地方法院97年度聲再字第
37號，中華民國97年10月8日裁定，提起抗告，本院裁定如下：
    主  文
抗告駁回。
    理  由
一、原裁定意旨略以：
  (一)聲請意旨詳如刑事聲請再審狀所載。
  (二)按聲請再審，由判決之原審法院管轄，刑事訴訟法第426條
    第1項定有明文。又再審係對確定判決認定事實錯誤而設之
    救濟程序，應以確定判決為聲請再審之客體，方為適法。倘
    第一審判決曾經上訴之程序加以救濟，嗣於上訴審就事實已
    為實體審判認定並駁回上訴而告確定，則應以該第二審確定
    判決為聲請再審之對象，並向該第二審法院提出。再按受理
    再審聲請之法院，首應審查其再審之聲請是否具備合法條件
    ，若其聲請再審之程序違背規定，即應依刑事訴訟法第433
    條規定以裁定駁回之。
  (三)經查：本件聲請人即被告甲○○被訴強盜案件（本院93年度
    訴字第1742號），經本院於94年1月31日判處有期徒刑5年6
    月，聲請人不服提起上訴，經臺灣高等法院於94年4月22日
    以94年度上訴字第529號判決駁回上訴，聲請人不服再提出
    上訴，因上訴違背法律上之程式，經最高法院於94年7月14
    日以94年度台上字第3720號判決駁回上訴確定，此有上開各
    案號判決書影本或列印本、臺灣高等法院被告前案紀錄表在
    卷可按，是本院93年度訴字第1742號強盜案件係由管轄之第
    三審法院最高法院判決確定。從而，本件再審之管轄法院應
    為最後審理事實之第二審法院即臺灣高等法院，聲請人向非
    屬管轄法院之本院提出再審之聲請，揆諸首揭規定及說明，
    本件聲請再審之程序違背規定，應予駁回。
二、抗告意旨略以：依最高法院79年度台聲字第19號判例觀之，
    受刑人或其法定代理人或配偶以檢察官執行之指揮為不當者
    ，得向諭知該裁判之法院聲明異議，固為刑事訴訟法第484
    條所明定。但該條所稱「諭知該裁判之法院」，乃指對被告
    之有罪判決，於主文內實際宣示其主刑、從刑之裁判而言，
    若判決主文並未諭知主刑、從刑，係因被告不服該裁判，向
    上級法院提起上訴，而上級法院以原審判決並無違誤，上訴
    無理由，因而維持原判決諭知「上訴駁回」者，縱屬確定之
    有罪判決，但因對原判決之主刑、從刑未予更易，其本身復
    未宣示如何之主刑、從刑，自非該條所指「諭知該裁判之法
    院」。因此，臺灣臺北地方法院為本案（93年度訴字第1742
    號）之原審法院，因此向臺灣臺北地方法院聲請再審，並無
    任何不妥之處，爰請撤銷原裁定云云。
三、按聲請再審，由判決之原審法院管轄。刑事訴訟法第426條
    定有明文。經查，本件聲請人甲○○於93年12月12日所犯準
    強盜罪，業經臺灣臺北地方法院於94年1月31日以93年度訴
    字第1742號判決判處有期徒刑五年六月，嗣經本院於94年4
    月22日以94年度上訴字第529號判決上訴駁回，再經最高法
    院於94年7月14日以94年度台上字第3720號判決上訴駁回在
    案，是本院為該案最後審理事實之法院，聲請再審自應向本
    院為之。原法院以聲請再審之程序違背規定，駁回抗告人之
    聲請，核無不合。抗告人認原審法院為宣告罪刑之法院，而
    向第一審法院聲請再審，容有誤會。抗告人抗告，核無理由
    ，應該駁回。
四、據上論結，應依刑事訴訟法第412條，裁定如主文。
中    華    民    國    97    年    10    月    31    日
                  刑事第十二庭  審判長法  官   蔡永昌
                                      法  官   蔡新毅
                                      法  官   陳榮和
以上正本證明與原本無異。
不得再抗告。
                                      書記官   林吟玲
中    華    民    國    97    年    10    月    31    日


司法院資訊處製作；財團法人民間司法改革基金會備份。
